臺灣高等法院臺中分院刑事判決　　94年度重上更(三)字第59號
上　訴　人
即　自訴人　甲○○
　　　　　　丙○○
共　　　同
自訴代理人　林開福　律師
　　　　　　姜萍　　律師
被　　　告　乙○○
選任辯護人　謝維仁　律師
　　　　　　梁世馨　律師
上列上訴人等因被告誣告等案件，不服臺灣臺中地方法院中華民
國八十七年九月二十四日第一審判決（民國八十六年度自字第七
一四號、八十七年度自字第七五一號），提起上訴，經判決後，
由最高法院第三次發回更審，本院判決如下：
    主 　 文
上訴駁回。
    理 　 由
一、自訴意旨略以：被告乙○○係原臺灣省自來水公司之總經理
    ，自訴人甲○○因知悉自來水公司若干人員藉發包工程集體
    貪污舞弊，囿於道德良知而提出檢舉，案由臺灣臺中地方法
    院檢察署檢察官謝錫和以八十三年度他字第一四三五號、第
    一四三六號偵辦中，因該案牽涉層面甚廣，某些不詳人士欲
    警告自訴人甲○○勿再多言，竟於前揭案件偵查中，先於民
    國（下同）八十四年五月以鐵器埋伏打傷自訴人甲○○之雙
    腿，又於八十五年三月二十五日，乘自訴人甲○○在餐廳進
    食之際，邀集不詳人士持刀砍殺十八刀之多，使自訴人甲○○幾乎喪命（以上並非自訴被告乙○○範圍），被告復自八
    十五年一月間起至同年七、八月間止，分接自訴人甲○○家
    中0000000號電話線，裝設錄音機予以竊聽，並進而
    就竊聽之內容穿鑿附會，於八十六年三月二十日檢具陳情書
    、竊聽所錄之錄音帶、錄音帶譯文、案情說明及剪報資料，
    向法務部、最高法院檢察署、臺灣高等法院檢察署、臺灣高
    等法院臺中分院檢察署誣指自訴人甲○○行賄謝錫和檢察官
    並與其勾結云云，且於陳情書前言陳稱：「．．目前陳情人
    接獲一卷錄音帶，內容為檢舉人甲○○與民代、廠商及謝檢
    察官之對談，主要目的在羅織陳情人入罪，聽後不勝駭異，
    因而提出緊急陳情，懇請迅速派員查明真相，以維法紀」等
    語，內容並謂：「．．承辦本案之檢察官和檢舉人（即自訴
    人甲○○）私交良好，過從甚密」、「水乳交融，連成一氣
    ，．．私相授受」、「陳情人接獲錄音帶後，認為檢舉人動
    機不良，檢察官亦有偏頗之虞，因此請求鈞座調查，並將向
    監察院陳情，此舉不僅在維護本身之權益，亦有助於檢方風
    紀之清理」等語，誣指自訴人甲○○與謝錫和檢察官共同羅
    織被告入罪而犯誣告罪及瀆職罪。又於案情說明書內，謂：
    「臺灣臺中地方法院檢察署承辦檢察官謝錫和與檢舉人甲○○過從甚密，以江某所提不實資料交由臺中縣調查站調查，
    並利用提供本案不利於水公司及產業工會之不實報導混淆視
    聽，．．該檢察官利用其特殊職權，以偏私不公正之手段欲
    迫使調查單位函送，以達其誣害之目的」、「檢舉人甲○○
    以買空賣空方式承辦自來水產業工會工程，再交由下包承做
    ，因偷工減料無法再承辦工程而懷恨在心，其人遊手好閒，
    到處誣告，並與水公司前第九區經理廖光哲共同處心積慮意
    圖遂各自目的打擊水公司」等語，誣告自訴人甲○○涉有誣
    告、非法承包工程、詐欺、背信、與人圖謀不法利益等犯行
    。復於錄音譯文中虛列：「省議員丙○○（偷採砂石要求非
    法補償及介紹自動抄表機要水公司多浪費十六億元不成）與
    甲○○勾結」等文字，同時誣告自訴人甲○○與丙○○共同
    違反水利法或山坡地保育法、詐欺、瀆職等罪，因認被告乙○○涉有刑法第一百八十八條之妨害電話事業罪、及刑法第
    一百六十九條第一項之誣告罪嫌云云。
二、按犯罪事實應依證據認定之，無證據不得認定其犯罪事實；
    又不能證明被告犯罪者，應諭知被告無罪之判決，刑事訴訟
    法第一百五十四條第二項及同法第三百零一條第一項分別定
    有明文。又「刑法誣告罪之成立，在主觀方面，固須申告者
    有使人受刑事或懲戒處分之意思，在客觀方面，尤須所虛構
    之事實足使被誣告人有受刑事或懲戒處分之危險，若申告他
    人有不法行為，而其行為在刑法上並非構成犯罪，則被誣告
    者既不因此而受有刑事訴追之虞，即難論申告者以誣告之罪
    」；另「刑法第一百八十條第一項之誣告罪，以意圖他人受
    刑事或懲戒處分，向該管公務員誣告為構成要件，故該項犯
    罪，不特須指出其具體事實，足以使人受刑事或懲戒處分，
    且須明知此為虛偽，具有故意構陷之情形始能成立，如對於
    事實有所誤認，即缺乏此種意思條件，自難令負誣告罪責」
    ；再「誣告罪之成立，以告訴人所訴被訴人之事實必須完全
    出於虛構為要件，若有出於誤會或懷疑有此事實而為申告，
    以致不能證明其所訴之事實為真實，縱被訴人不負刑責，而
    告訴人本缺乏誣告之故意，亦難成立誣告罪名」，以上亦經
    最高法院分別著有二十年度上字第一七○○號、二十二年度
    上字第三三六八號、及四十四年台上字第八九二號判例可資
    參照。
三、訊據被告乙○○堅決否認有自訴人所指訴之妨害電話事業及
    誣告犯行，辯稱：系爭錄音帶，係不詳姓名之人寄送予陳福
    田，非伊所竊錄，此部分竊聽行為與伊無關，應不為罪等語
    ，復就誣告部分辯稱：緣本案自訴人甲○○曾多次向臺灣臺
    中地方法院檢察署檢舉臺灣省自來水公司集體貪污舞弊，其
    中有八十三年度他字第一四三五號、第一四三六號二件，係
    由謝錫和檢察官指揮法務部調查局臺中市調查站偵辦，歷時
    三年仍未偵結，前後傳訊水公司員工數十人，每次傳訊時即
    向媒體發布新聞，致使公司員工人人自危，影響業務之推展
    ，嗣於八十六年三月中旬，自來水公司經理陳福田突接獲不
    詳姓名之人以快捷郵件寄來錄音帶一卷，經播放後，發覺為
    自訴人甲○○與謝錫和檢察官及被撤職之水公司經理廖光哲
    之通話，其中，自訴人甲○○與謝錫和檢察官通話中，甲○○稱：「謝檢仔，何時有空，想去你那兒坐，並拿資料給你
    」等語，檢察官則回應稱：「我看一下，明天早上好嗎？很
    久沒有來給我指導也不行呢，若再給你們來鼓勵我才較活的
    下去，那明天我泡好茶等你」等語，而甲○○與廖光哲之通
    話中，則說：「你拿給的這件，我剛剛去謝錫和那裡回來，
    他講那落去，這比我那件更加嚴重」等語，伊因思忖自訴人
    甲○○係檢舉人，若有資料，理應循正常程序呈報，焉能私
    下交付檢察官，而檢察官告知「請至辦公室指導」，並「泡
    好茶招待」，且一件他字案三年不結，公司上下不勝其擾，
    伊因此懷疑檢察官與自訴人甲○○之間存有私交，辦案恐有
    偏頗之虞，迫不得已，才書寫陳情書向法務部廖部長及檢察
    總長等陳情，希望主管機關能早日查明真象，陳情之目的僅
    在質疑檢察官為何可以邀請檢舉人到其辦公室喝茶，其辦案
    之正確性令人起疑，為維護個人及公司之權益，才以陳情書
    表達意見，並無使自訴人受刑事或懲戒處分之意，譯文亦非
    伊所書寫，而陳情書所附案情說明，主要均係在說明自來水
    公司管線路面修正工程所以交由產業工會承攬之緣由，益證
    伊陳情之目的，主要係為所涉案件辯解，雖陳情書中有「臺
    灣臺中地方法院檢察署承辦檢察官謝錫和與檢舉人甲○○過
    從甚密，以江某所提不實資料交由臺中縣調查站調查，．．
    而本案檢察官與江某往來密切，其關係非比尋常，．．而本
    案檢察官聽信檢舉人甲○○等不實之言，遂其公報私仇打擊
    水公司聲譽與破壞員工福利，．．又憑江某等人捏造之事實
    進行不客觀、不公正之偵查」等文字，然此亦係因懷疑檢察
    官與自訴人甲○○有私交，恐偵查不公致己身權益受損，始
    向主管機關陳情以為辯解，而無申告自訴人等犯罪之意；況
    就該陳情函，檢察機關亦僅發交調查檢察官辦案有無違失，
    並未另行分案偵查，顯見伊所陳情之內容，客觀上亦難認有
    對自訴人提出告訴或檢舉之意；至陳情書所附之錄音譯文雖
    載有：「省議員丙○○（偷採砂石要求非法補償及介紹自動
    抄表機要水公司多浪費十六億元不成）與甲○○勾結」等文
    字，但上開文字在「偷採砂石」等文字之前，應有漏載「為
    」字，且其用意亦只在表示丙○○曾因代盜採砂石業者向自
    來水公司索賠不成，及介紹自來水公司採用自動抄表機不遂
    而與自來水公司有過節，無意虛捏丙○○與甲○○有盜採砂
    石情事；再陳情書指稱：「檢舉人甲○○以買空賣空方式承
    辦自來水產業工會工程，再交由下包承做，因偷工減料無法
    再承辦工程而懷恨在心，其人遊手好閒，到處誣告，並與水
    公司前第九區經理廖光哲共同處心積慮意圖遂各自目的打擊
    水公司」等語，亦是表示甲○○與自來水公司發生不愉快，
    故其可能藉提出本件檢舉作為報復手段，並非意在控告甲○○誣告或有其他犯罪，而甲○○於八十一年間曾經承包「鯉
    魚潭導水管（一）３ＣＭ，ＡＣ路面修復工程」，並因品質
    問題而與自來水公司人員發生不快與爭執乙節，亦屬事實，
    伊就此部分陳情之內容並非完全出於捏造，伊實無自訴人所
    指訴之誣告犯行，應不為罪等語。
四、經查：
（一）關於被訴妨害電話事業罪部分：
　　　被告前開陳情所提出之錄音帶，係於八十六年三月九日經
　　　由中華郵政股份有限公司臺中郵局以「國內快捷」之郵寄
  　　方式，寄至臺中市○○路之自來水公司給「陳經理」，此
    　有上開郵件封面及自來水公司收件紀錄在卷可稽（見原審
      卷第八六頁、第九七頁），並經證人即自來水公司經理陳
      福田於原審法院證稱：「這封信是寄給我，所以由經理室
      小姐收，因此收文簿只登記收到掛號信，沒登記內容，因
      是寄到辦公地點，所以寫陳經理，就是寄給我，我收到錄
      音帶如獲至寶，就拿來聽，馬上加班製譯文，第二天就送
      到檢察官那裡陳情，因乙○○是代表，所以由他做陳情人
      」等語（見原審第七一四號卷第九五頁）。經本院前審向
      中華郵政股份有限公司臺中郵局函查結果，確有上開郵件
      之收寄，有上開郵局九十二年八月六日中管字第○九二二
      一○一九三九號函在卷可稽（見本院更(一)卷第七五至七七
      頁），被告所辯該錄音帶係由陳福田經理所交付乙節，應
      堪採信。雖上開郵件寄件人之真實身分不詳，仍不得否認
      前揭郵件係經由上開郵局收寄之事實。本案亦無其他證據
      足資證明證人陳福田此部分所證不實，且無其他積極證據
      足以證明被告有親自或與他人共謀實施竊聽自訴人甲○○
      前開電話通話之行為，自難僅以被告於陳情時提出上開電
      話監聽錄音帶，即遽認其有自訴人所指妨害電話事業罪之
      行為。
（二）關於被訴誣告罪部分：
　　(1)按意圖使他人受懲戒處分而向該管公務員誣告者，依刑法
　　　第一百六十九條第一項之規定，雖亦可構成誣告罪。惟本
  　　案自訴人甲○○與丙○○均非法務部或上開檢察機關所屬
    　之公務員，被告檢具陳情書、竊聽所錄之錄音帶、錄音帶
      譯文、案情說明、及剪報資料陳情之對象係法務部、最高
      法院檢察署、臺灣高等法院檢察署、臺灣高等法院臺中分
      院檢察署，對於自訴人甲○○與丙○○均無懲戒權，渠二
      人當無因被告之陳情而受懲戒處分之可能，被告自不可能
      因此犯有意圖使自訴人等受懲戒處分而向該管公務員誣告
      之罪。自訴人等此部分之指訴，尚無從遽對被告以誣告罪
      相繩。
　　(2)被告係臺灣臺中地方法院檢察署八十三年度他字第一四三
  　　五號、第一四三六號案件之涉案關係人，因三年來迭遭檢
    　察官及調查局人員偵查傳訊，不堪其擾，故於接獲該錄音
      帶後，認為檢察官與該他案之檢舉人即自訴人甲○○私交
      很好，懷疑檢察官辦案之公正性，因而書寫陳情書。依據
      被告所具之陳情書係記載：「陳情人乙○○為臺灣省自來
　　　水公司總經理，因『他字』案自八十三年起，迭遭臺灣臺
  　　中地檢署檢察官謝錫和指揮調查局人員偵查，三年多來不
    　堪其擾。日前陳情人接獲一卷錄音帶，內容為檢舉人甲○○和民代、廠商及謝檢察官之對談，主要目的在羅織陳情
      人入罪。聽後不勝駭異，因而提出緊急陳情，懇請迅速派
      員查明真相，以維法紀。陳情人遭約談偵辦，肇因為甲○○之檢舉，而錄音帶內容及談話語氣，卻顯示出承辦本案
      之檢察官和檢舉人私交良好，過從甚密，陳情人因而懷疑
      檢察官之公正性，理由如下：（一）錄音帶中檢舉人甲○○打電話給謝檢察官，說要到他辦公室坐坐並提供資料，
      謝檢察官不但約他於隔天十時前往辦公室「指導」，還說
      將泡好茶招待。檢舉人亦為訴訟當事人之一，檢察官可以
      和他如此水乳交融，連成一氣嗎？檢舉資料可以如此私相
      授受嗎？任何檢舉人都可以到檢察官辦公室喝茶研究案情
      嗎？（二）檢察官辦案，據瞭解他字案件不得超過六個月
      ，但謝檢察官以他字案傳喚當事人多次，歷經三年而猶在
　　　調查中。如此拖延理由何在？是否有違辦案之規定？檢察
　　　官若認為陳情人等涉有罪嫌，大可將他字案改為偵字案而
  　　偵辦，豈能長期以他字案懸而不決，捏在手中，其間有無
    　隱情或不可告人之事，應該派員調卷審查，以免司法公信
      受損。（三）謝檢察官多次公開向新聞媒體發表相關案情
　　　，是否違反偵查不公開之原則，或法務部調查局有關新聞
　　　發布之規定，亦請一併瞭解追究責任。（四）謝檢察官先
  　　依他字案追查八十三年度他字第一三八六號、第一四三五
    　號案，三年未結。接著以『自來水管網資訊系統整體規劃
      』案件起訴劉家堯等五人，但一審皆判無罪，現由檢方上
      訴中。如此窮追猛打之辦案精神令人欽佩，但辦案之正確
      性卻令人起疑。陳情人接獲錄音帶後，認為檢舉人動機不
      良，檢察官亦有偏頗之虞，因此請求　鈞座調查，並將向
      監察院陳情，此舉不僅在維護本身之權益，亦有助於檢方
      風紀之清理。隨陳情書附呈錄音帶、錄音帶翻譯全文、案
      情說明及剪報資料」等情以觀，被告具此陳情書陳情之用
      意，無非在於指陳檢察官謝錫和偵辦其所犯之案件，有偏
      頗之虞，而陳情有關機關（法務部及檢察官謝錫和所屬之
      上級檢察署）調查，並無明確指訴自訴人甲○○及丙○○
      有何犯罪情事，請求追訴之情，尚不能遽認被告有誣告自
      訴人甲○○、丙○○之故意。又被告所提出之附件錄音譯
      文，係證人陳福田囑證人饒欽良所譯作，亦據證人陳福田
      、饒欽良於原審及本院上訴審分別供證在卷（見本院上訴
      卷第一四○頁、原審卷第七一四頁），顯非被告所編造。
      且查：
　　　被告確係臺灣臺中地方法院檢察署八十三年度他字第一
  　　　四三五號、第一四三六號案件之涉案關係人，此為自訴
    　　人甲○○所不否認，並經本院上訴審調閱前開案卷查明
      　無誤。被告供述其因遭受自訴人甲○○檢舉涉犯該案，
        三年來因遭檢察官及調查局人員偵、調查，自覺不堪其
        擾，故於接獲前開錄音帶後，依據錄音帶之通話內容，
        認為檢察官與該他案之檢舉人即自訴人甲○○私交良好
        ，懷疑檢察官偵查之公正性，因而萌生書寫陳情書之動
        機，被告此部分所辯應非無稽。依自訴人甲○○亦不爭
        執之電話錄音譯文顯示，自訴人甲○○與謝錫和檢察官
        通話時，確有甲○○稱：「何時有空，想去你那兒坐，
        並拿資料給你」，檢察官則回稱：「我看一下，明天早
        上好嗎」、「很久沒有來給我指導，也不行呢」、「那
        麼明天我泡好茶等你」等等之對話（見本院上訴卷第五
        五頁）；另自訴人甲○○與遭自來水公司撤職之廖光哲
        間通話，亦有自訴人甲○○告稱：「那件，你拿給我的
        那件，我剛剛去謝錫和那裡剛回來，他講那落去，這比
        我那件更加嚴重」、「接下來他（指被告）說你已經死
        棋，沒機會，一世人沒機會了，所以你這情形要跟你研
        究，你到底有真正要跟他拼否」等語（見本院上訴卷第
        五六頁、第五七頁）、及廖光哲對自訴人甲○○告稱：
        「東西我已經準備好了，不需要全部一次送」、「那些
        一組一組送，不需要全部一次送」、「一組一組陸陸續
        續一直送去」等語（見本院上訴卷第六三頁）；再自訴
        人甲○○與華禹公司副總經理曾令賢間之通話，自訴人
        甲○○亦曾告稱：「實際上新案未作，或是可以作的就
        是永和山、寶山或仁義潭嗎」、「掌握這些，我是很清
        楚，現在就是目前看乙○○是否能鏟除，鏟除做掉，就
        是我們的江山」等語（見本院上訴卷第六○頁）；而本
        案自訴人二人間之通話，亦有自訴人丙○○告稱：「賺
        錢卡要緊」，自訴人甲○○應稱：「我現在也在賺錢，
        我也要與你講這些賺錢的事情」，自訴人丙○○告稱：
        「但乙○○不要理我」，自訴人甲○○應稱：「他那不
        理你，這池沒魚蝦，到別處撈，對嗎」，自訴人丙○○
        再告稱：「給他倒好嗎」，自訴人甲○○則應稱：「當
        然要給他倒」等等對話（見本院上訴卷第六五頁），俱
        有上開電話錄音譯文附卷可資佐證，並經本院上訴審當
        庭勘驗錄音帶與錄音譯文無誤（見本院上訴卷第一一三
        頁）。被告因自訴人甲○○係上開案件之檢舉人，卻私
        下聯絡承辦檢察官要到檢察官辦公室提出資料，檢察官
        亦未避嫌，並與自訴人甲○○為上開對話，且自訴人甲○○又分別與廖光哲、曾令賢、及自訴人丙○○之間為
        上開對話，被告因此在陳情書上，書寫：其因上開案件
        三年來迭遭檢察官及調查局人員偵查，不堪其擾，及因
        接獲上開錄音帶，依據自訴人甲○○和民代、廠商及檢
        察官之對談內容，懷疑檢舉該案之主要目的係要羅織其
        入罪等等文字，並依據自訴人甲○○與檢察官之對談內
        容，質疑檢察官與該案之檢舉人即自訴人甲○○私交良
        好，懷疑檢舉人動機不良，再以「檢察官為何可以邀檢
        舉人到其辦公室喝茶」、「為何案件三年仍未結」、「
        為何多次向媒體發表相關案情」、「另案起訴之自來水
        公司劉家堯等五人，一審皆獲判無罪」各情，質疑檢察
        官辦案亦有偏頗之虞，並將錄音譯文同時提出，再於案
        情說明書內，陳稱：「臺灣臺中地方法院檢察署承辦檢
        察官謝錫和與檢舉人甲○○過從甚密，以江某所提不實
        資料交由臺中縣調查站調查，並利用提供本案不利於水
        公司及產業工會之不實報導混淆視聽，．．該檢察官利
        用其特殊職權，以偏私不公正之手段欲迫使調查單位函
        送，以達其誣害之目的」等語，足見被告上開陳情書所
        述，顯係事出有因，而非憑空虛構以誣告自訴人甲○○
        、丙○○及檢察官謝錫和。又陳情書之內容，並未指自
        訴人甲○○行賄檢察官，僅是質疑檢察官為何可以邀檢
        舉人到其辦公室喝茶？為何案件三年仍未結，為何多次
        向媒體發表相關案情？另案起訴之自來水公司劉家堯等
        五人，一審皆獲判無罪，其辦案正確性令人起疑。被告
        既為該他案之涉案關係人，其書寫上開內容之陳情書，
        實係為訴訟權益而爭，並無誣告自訴人或檢察官之意思
        ，自難對被告此部分所為繩以誣告罪責。
　　　被告為辯解而於陳情書或答辯中，指稱檢舉人或告訴人
　　　　係誣告，揆其目的係在為其所涉之案件辯解，除非已具
  　　　體明確表示要控告檢舉人或告訴人誣告罪，否則實難認
    　　被告有提出告訴之意思。被告於案情說明書內所載：「
      　檢舉人甲○○以買空賣空方式承辦自來水產業工會工程
        ，再交由下包承做，因偷工減料無法再承辦工程而懷恨
        在心，其人遊手好閒，到處誣告，並與水公司前第九區
        經理廖光哲共同處心積慮，意圖遂各自目的打擊水公司
        」等文字乙節，並非意在告自訴人甲○○誣告或有其他
        刑事犯罪，除其中指摘自訴人甲○○與廖光哲「處心積
        慮意圖遂各自目的打擊水公司」部分，係依據上開錄音
        譯文懷疑有此事實而為申告，難認有明知所述非實仍予
        虛構而為申告之情事外，其餘指摘自訴人甲○○、並經
        自訴人甲○○於本案訴稱其遭誣告「非法承包工程、詐
        欺、背信、與人圖謀不法利益」等部分，則係依據被告
        陳情書所附錄音譯文摘要之記載，而此錄音譯文摘要，
        係證人饒欽良、陳福田製作後提供予被告，已如上述，
        足認非被告所憑空杜撰，縱使被告疏未查證其真實性，
        亦難遽認被告有明知不實或虛構以誣告之犯意。
　　　關於自訴人丙○○自訴被告誣告部分，雖上開錄音譯文
  　　　中列有「省議員丙○○（偷採砂石要求非法補償及介紹
    　　自動抄表機要水公司多浪費十六億元不成）與甲○○勾
      　結」等語，惟其用意在表示自訴人丙○○曾因代盜採砂
        石業者要求補償不成，及分給自來水公司採用自動抄表
        機不遂，自訴人甲○○與有上開情事之自訴人丙○○有
        通話往來，顯示自訴人甲○○之檢舉動機不單純，並非
        在捏造事實控告自訴人二人盜採砂石。且此部分文字並
        非記載於被告所具名提出之「陳情書」及「工程案說明
        」之內，而係記載於自訴人二人之電話通話譯文摘要。
        被告除辯稱上開電話通話譯文非其聽譯書寫之外，亦迭
        稱其為陳情之時，並未注意及此部分文字之記載，亦不
        知所載是否真實。以被告在陳情書及案件說明所記載之
        內容，均未提及任何有關自訴人丙○○是否有「偷採砂
        石要求非法補償，及介紹自動抄表機要水公司多浪費十
        六億元」等事實觀之，上開錄音譯文並非被告所製作，
        而係證人饒欽良、陳福田製作後提供予被告，自非被告
        所杜撰、虛構、或捏造，況被告所提之陳情書亦無據此
        申告丙○○涉犯何罪嫌，業如前述，尚不能令被告負誣
        告罪責。又自訴人丙○○確有介紹自來水公司採用星鼎
        科技公司之「電話自動抄表系統」，有省議員丙○○服
        務處八十四年六月二十日省良服自字第六○一○三號函
        影本在卷可證（見原審卷第一二四頁），另自來水公司
        辦理桃園縣大溪鎮民戴興一先生等陳情要求徵收鳶山堰
        淹沒區私有土地之事件，時任省議員之自訴人丙○○亦
        有質詢自來水公司，因自來水公司調查結果認為該私有
        土地淹沒係業者盜採砂石所致，與自來水公司之鳶山堰
        無涉，故拒絕予以賠償或收購，惟未為自訴人丙○○諒
        解，亦有臺灣省自來水公司九十二年十月二十七日臺水
        供字第○九二○○二九八六五○號函在卷足憑（見本院
        更(一)卷第九七至一○○頁）。足證上開錄音譯文之記載
        ，亦非完全出於虛捏，而係出於懷疑有此事實而列於上
        開錄音譯文中，亦難認有明知所述不實，仍虛構事實而
        為申告之情事，因被告本缺乏誣告之故意，自不能科以
        誣告罪責。
      參以臺灣高等法院檢察署接到被告上陳情書及所附之錄
        音帶、錄音帶譯文、案情說明及剪報資料後，亦僅交查
        ：(1)、陳情人所辯：他案是否自八十三年分案至今，迄
        未結案？其原因何在？有無違反「檢察機關辦案期限實
        施要點」之規定情事？(2)、該案係輪分，抑或係檢舉人
        甲○○逕向檢察官謝錫和檢舉而由謝檢察官簽分辦理。
        (3)、謝錫和檢察官承辦右開案件，與檢舉人甲○○有無
        不當酬酢往來情事？(4)、陳情人所附剪報內容是否由承
        有無違反「偵查不公開」原則及「檢察、警察暨調查機
        關偵查查刑事案件新聞處理注意要點」規定之情事？並
        未有查自訴人有無誣告或盜採砂石及其他犯罪情事等情
        ，僅在為其所涉之他案辯白或維護其訴訟權益而已，並
        無追訴之意，揆諸前揭判例意旨，尚難令被告負誣告之
        罪責。至於被告請求函調台灣高等法院台中分院檢察署
        以被告為當事人之相關案件筆錄，或傳訊原任職該署現
        已退休之劉鼎業檢察官證明被告無訴追任何人之意乙節
        ，因此部分之事實已明，本院認無再予函調或傳訊之必
        要，附此敘明。
      依卷自來水公司上開台水供字第０九二００二九八六五
        ０號函檢送之附件三，即被告以該公司總經理名義於八
        十六年三月二十六日，行文前台灣省政府建設廳之八六
        台水行自第０八四五二號函檢附「台灣省議會第十屆第
        一次大會省政總質詢詢答事項繼續列管案件辦理情形表
        」，所載丙○○及其他省議員郭榮振等人之聯合質詢要
        點為：「自來水公司占用台北三峽鳶山堰水庫水源地，
        迄未徵收，請速予處理」（見上更(一)卷第九七至一一０
        頁），自訴人丙○○時任台灣省議會議員，與其他省議
        員對自來水公司所為之前揭聯合質詢，似與「偷採砂石
        要求非法補償」無涉，被告當時為自來水公司之負責人
        （總經理），前揭「台灣省議會第十屆第一次大會省政
        府總質詢詢答事項繼續列管案件辦理情形表」係其職務
        上行文檢送前台灣省政府建設廳之文書，其對於自訴人
        丙○○質詢之內容是否與「偷採砂石要求非法補償」有
        關，雖屬其曾親身參與處理之事實，惟依上開理由欄四
        之(二)所述之理由，亦難令被告負誣告之罪責。
五、綜上所述，被告應無自訴人等所指之誣告等情事。此外，又
    查無其他積極證據足證被告有誣告及妨害電話事業等犯行。
六、自訴人等並未自訴被告犯有刑法第三百零九條、第三百十條
    第二項之妨害名譽罪，就上開陳情書所載之內容並未具體指
    摘特定事實（即自訴人甲○○非法承包工程詐欺承包工程詐
    欺背信，與人圖謀不法利益，及自訴人丙○○偷採砂石要求
    補償，介紹自動於表機，要求水公司多浪費十六億元）部分
    ，依據自訴人等所自訴之情節，難認被告有「公然」侮辱自
    訴人二人之情形，被告顯無觸犯刑法第三百零九條之公然侮
    辱罪之可言。而就被告於上開陳情書、所附錄音帶譯文、及
    案情說明所具體指摘部分，其指摘之內容除有上開錄音譯文
    附卷外，被告既係因遭自訴人甲○○檢舉，以致牽涉臺灣臺
    中地方法院檢察署八十三年度他字第一四三五號、第一四三
    六號案件，其身為上開刑事案件之涉案當事人，並因而提出
    陳情，且其所提出之陳情書、錄音帶譯文、案情說明、及剪
    報資料所陳情之對象，亦僅係其主觀上認定為承辦檢察官上
    級督導機關之法務部、最高法院檢察署、臺灣高等法院檢察
    署、臺灣高等法院檢察署臺中分院等特定機關，衡其上開陳
    情之動機與所為，不足資為被告有將所陳情事實「散布於眾
    」之主觀意圖之認定，自亦難認被告涉犯刑法第三百十條第
    二項之加重誹謗罪，併此敘明。
七、自訴人等自訴被告誣告，原審因無證據足認被告犯罪，而為
    被告無罪判決之諭知，核無不合。自訴人等上訴意旨略以：
    被告上開所為，除有申告之犯意外，亦有虛構不實事項而為
    申告之情形，且亦有參與接引自訴人甲○○家中電話線至對
    面大樓公共梯間之電話交接箱內，而為裝設錄音機竊聽自訴
    人甲○○家中電話之行為云云，指摘原判決不當，為無理由
    ，應予駁回。
八、據上論斷，應依刑事訴訟法第三百六十八條，判決如主文。
中　　華　　民　　國　　94　　年　　6 　　月　　28　　日
                刑事第十庭  審判長法　官　林　照　明
                                  法　官　林　清　鈞
                                  法　官　吳　重　政
上列正本證明與原本無異。
一、自訴人等得上訴。
二、被告不得上訴。
如不服本判決應於收受送達後十日內向本院提出上訴書狀，其未
敘述上訴之理由者並得於提起上訴後十日內向本院補提理由書（
均須按他造當事人之人數附繕本）。
                                  書記官　劉　建　智
中　　華　　民　　國　　94　　年　　7 　　月　　4 　　日
                                                      Ｉ
